【裁判字號】    89,豐簡上,184
【裁判日期】    891019
【裁判案由】    賭博
【裁判全文】
臺灣臺中地方法院刑事判決                      八十九年度豐簡上字第一八四號
    上  訴  人
    即  被  告  丙○○
    選任辯護人  趙建興
    上  訴  人
    即  被  告  丁○○
右上訴人因賭博案件，不服本院豐原簡易庭八十九年度豐簡字第一五一號中華民國八
十九年三月三十一日第一審簡易判決（聲請案號：臺灣臺中地方法院檢察署八十九年
度偵字第二二五０號）提起上訴，本院合議庭認不得以簡易判決處刑，改依第一審普
通程序審理後，判決如左：
    主  文
原判決撤銷。
丙○○、丁○○均無罪。
    理  由
一、聲請簡易判決處刑意旨略以：上訴人即被告丙○○、丁○○於民國（下同）八十
    八年八月二十日二十時三十分許，在台中縣潭子鄉○○路○段三五一巷八號共同
    被告盧宏南所經營之「福客來小鋼珠店」賭玩電動小鋼珠機具，為警查獲，因認
    被告丙○○、丁○○二人涉犯刑法第二百六十六條第一項之普通賭博罪嫌云云。
二、按犯罪事實應依證據認定之，無證據不得推定其犯罪事實，刑事訴訟法第一百五
    十四條定有明文。而刑事訴訟法上所謂認定犯罪事實之證據，係指足以認定被告
    確有犯罪行為之積極證據而言，該項證據自須適合於被告犯罪事實之認定，始得
    採為斷罪資料；又認定犯罪事實所憑之證據，無論係直接證據或間接證據，其為
    訴訟上之證明，須於通常一般之人均不致有所懷疑，而得確信其為真實之程度者
    ，始得據為有罪之認定，倘其證明尚未達到此一程度，而有合理之懷疑存在，復
    無其他調查途徑可尋，法院即應為無罪之判決（最高法院二十九年上字第三一０
    五號、七十六年台上字第四九八六號判例意旨參照）。檢察官依刑事訴訟法簡易
    訴訟程序聲請簡易判決處刑之案件，如法院於審理後，認應為無罪、免訴、不受
    理或管轄錯誤判決之諭知者，應適用通常訴訟程序審判之，為刑事訴訟法第四百
    五十二條所明定；對於簡易判決之上訴，準用刑事訴訟法第三編第一章及第二章
    之規定，管轄第二審之地方法院合議庭受理簡易判決上訴案件，應依通常程序審
    理，其認案件有應依通常訴訟程序審判誤依簡易判決處刑之情形者，原審所行訴
    訟程序因有重大瑕疵，自應撤銷原判決，逕依通常訴訟程序為第一審判決（法院
    辦理刑事訴訟簡易程序案件應行注意事項第十四條意旨參照）。
三、公訴人認被告丙○○、丁○○涉有上揭普通賭博罪嫌，係以被告二人坦承為警查
    獲時在場把玩電動小鋼珠機具；共同被告即「福客來小鋼珠店」負責人盧宏南於
    偵查中供述店內有兌換現金之情事；核與賭客張正良、黃聰洪、謝閔傑於偵訊中
    之供述情節相符為其主要論據。
四、訊據被告丙○○、丁○○固坦承在右揭時、地把玩電動機具小鋼珠之事實，惟堅
    決否認有何賭博犯行，二人均辯稱：伊係在合法取得營利事業登記證之電動玩具
    店內打電動玩具，且店內人員告以如有剩下小鋼珠，可換計分卡，不得兌換現金
    ，伊純粹係消遣娛樂，並無賭博行為等語。經查：共同被告盧宏南所經營之「福
    客來小鋼珠店」，有兌換現金予在場把玩電動機具之賭客之行為，雖據共同被告
    盧宏南及賭客張正良、黃聰洪、謝閔傑於偵查中供述在卷，復有扣案之賭博性電
    動機具小鋼珠一百六十台、代幣一萬五千枚、計分卡一百八十張及賭資新台幣三
    萬九千八元等物可資佐證，固足認定盧宏南所經營之「福客來小鋼珠店」確有與
    不特定人賭博財物之行為。惟查，共同被告盧宏南所經營之「福客來小鋼珠店」
    ，已向台中縣政府申辦營利事業登記，取得營利事業登記證，得經營遊藝場業務
    等情（賭博性、色情性之電動玩具除外），確有台中縣市政府營利事業登記證、
    經濟部公司執照（公司名稱福客來育樂股份有限公司）影本各一件附卷可查，而
    共同被告盧宏南於偵查中係稱：（店內小鋼珠客人把玩後，可以兌換現金？）少
    數幾個老客人要求，為了經營生意，所以我會帶他們去隔壁休息區更換現金，四
    千顆小鋼珠換一張兌換卡，一張兌換卡可換二千元現金等語；另賭客張正良於警
    訊中亦供稱：伊是透過店內不知姓名之常客，藉其與店家認識，換過三次，每次
    兩張記分卡，值新台幣四千元，共約得一萬二千元。偵查中供稱：我沒有向櫃檯
    換過，是向店內的朋友換；他向我換兌計分卡後，持兌換卡向櫃檯換代幣，伊沒
    有向櫃檯人員兌換過錢等語。謝閔傑於警訊中稱：計分卡可在該鋼珠店隔壁的會
    客室內向其店員兌換成現金，但必須是熟客其店員才會換錢。而黃聰洪於警訊中
    供稱：伊曾將計分卡陸續賣予朋友「羅育聰」得款約二萬元，至於「羅育聰」是
    否向店家兌換金錢，伊並不知情等語。且同案被告即店內會計甲○○及營業員乙
    ○○二人，於警訊中、本院訊問時皆供稱：客人不玩後，皆不能以計分卡兌換現
    金等詞。是依前揭台中縣政府營利事業登記證、及共同被告盧宏南、張正良、黃
    聰洪、謝閔傑、甲○○、乙○○等人之供述，堪認共同被告盧宏南所經營之「福
    客來小鋼珠店」係以已申辦登記、取得營利事業登記證之合法遊藝場掩護非法，
    且賭客須先經由盧宏南或店內員工過濾身分或透過熟客始得在隔壁休息區兌換現
    金，以逃避警方查緝。因此，前往「福客來小鋼珠店」把玩電動機具之人，如未
    經負責人盧宏南或現場熟客過濾後，未必知悉可兌換現金之事。是以，被告二人
    在該遊藝場把玩電動機具，雖令人質疑其有賭博之可能性，然被告二人是否確有
    賭博之行為，仍應視有無其他證據證明其知悉得兌換現金為定，而被告二人自警
    、偵訊及本院審理時，均從未供承知悉可兌換現金之事，自不得僅憑被告有在場
    把玩電動機具，現場並查獲有賭博行為，即推斷其有賭博犯行。此外，復查無其
    他積極證據足資證明被告二人有何賭博財物之犯行，本件不能證明被告犯罪，自
    應諭知被告無罪，原審未及審酌，逕以簡易判決論處被告二人罪刑，核有未當，
    被告二人上訴意旨指摘原判決不當，為有理由，自應予以撤銷改判，且因原審所
    行訴訟程序有將應依通常訴訟程序審判誤依簡易判決處刑之重大瑕疵，自應由本
    院將原判決撤銷，改依通常訴訟程序審理為第一審判決，並諭知被告二人無罪之
    判決。
據上論斷，應依刑事訴訟法第四百五十五條之一第一項、第三項、第三百六十九條第
二項、第三百六十四條、第三百零一條第一項，判決如主文。
中      華      民      國      八十九      年    十    月     十九     日
                                  臺灣臺中地方法院刑事第六庭
                                      審判長法  官   陳賢慧
                                            法  官   鍾堯航
                                            法  官   黃峻隆
右正本證明與原本無異。
如不服本判決，應於送達後十日內向本院提出上訴狀 (須附繕本)，上訴於台灣高等
法院台中分院。
                                            書記官
中      華      民      國      八十九      年    十    月     二十     日


司法院資訊處製作；財團法人民間司法改革基金會備份。
